臺中高等行政法院判決　　　　　　　　　　　　　　　　九十一年度簡字第五三號
　　　　　　　　　　　　　　　.
　　原　　　告　甲○○
　　訴訟代理人　丁○○
　　被　　　告　財政部臺灣省中區國稅局
　　代　表　人　乙○○
　　訴訟代理人　己○○
　　　　　　　　戊○○
右當事人間因營利事業所得稅事件，原告不服財政部中華民國九十年十月八日台財訴
字第○八九○○七八三三一號訴願決定，提起行政訴訟。本院判決如左︰
　　主  文
原處分（復查決定）及訴願決定均撤銷。
訴訟費用由被告負擔。
　　事  實
甲、事實概要：緣被告以原告於民國八十六年度未辦營業登記，擅自營業，計有營業
    收入新台幣（下同）三、三一五、四八三元（含稅為三、四八一、二五七元），
    未依法辦理營利事業所得稅結算申報，案經台中縣稅捐稽徵處查獲，移由被告台
    中縣分局核定全年所得額為一六五、七七四元，應補徵稅額三三、一一○元。原
    告不服，就營業收入、全年所得額項目，申經復查結果，未准變更，提起訴願亦
    遭駁回，原告猶未甘服，遂提起行政訴訟。
乙、兩造聲明：
一、原告聲明求為判決：訴願決定及原處分（復查決定）均撤銷。
二、被告聲明求為判決：原告之訴駁回。
丙、兩造之陳述：
壹、原告起訴意旨略以：本件原告為一專業司機，收入來源為運輸駕駛，而非從事買
    賣或營業行為。原告係為大家發有限公司（下稱大家公司）運輸貨物，該公司實
    為貨主。大家發公司偽報運輸司機為貨主，藉以沖抵稅金，事後雖擔保原告繳納
    稅金，惟其所開立之擔保支票無法兌現，以致原告受有稅金之害，此見行政執行
    署台中行政執行處九十年五月十六日九十中執營稅執惠字第六三二○號擔保書可
    明。被告採以「一時貿易所得」亦即認原告為貨主、賣主，顯與事實不符。另被
    告僅以原告談話筆錄中所為之承認，即認定原告確有營業事，然對於原告之營業
    地點、營業行為等均未加以舉證以實其說，其認定事實自嫌率斷。
貳、被告答辯意旨略以：按本件原告八十七年五月十九日於台中縣稅捐稽徵處之談話
    筆錄，已承認八十六年二至十一月間有銷售廢紙予大家發公司金額計三、四八一
    、二五七元（含稅）之事實，是原告未依規定辦理營業登記，擅自經營廢紙買賣
    業，違章事實足堪認定，計逃漏營業收入三、三一五、四八三元（含稅為三、四
    八一、二五七元），被告依該業（廢棄物回收業，行業代號：五二九○之二六）
    同業利潤標準淨利率百分之五核定全年所得額一六五、七七四元。至本件同一漏
    稅事實營業稅部分，經台中縣稅捐稽徵處八十九年八月八日八九中縣稅法字第八
    九○二二八七八號函告，該部分業經財政部八十九年四月十七日台財訴第000
    0000000號訴願決定駁回，原告未循序提起再訴願業已確定在案。被告亦
    於八十九年九月十三日中區國稅法字第八九○○五○五五六號函請原告提示案關
    帳證資料供核，惟屆期未獲提示，遂依所得稅法第八十三條規定，依該業財政部
    訂頒同業利潤標準核定其全年所得額，於法並無不合。
　　理  由
一、按「納稅義務人應於每年二月廿日起至三月底止，填具結算申報書，向該管稽徵
    機關，申報其上一年度內構成綜合所得總額或營利事業收入總額之項目及數額，
    以及有關減免、扣除之事實，並應依其全年應納稅額減除暫繳稅額、尚未抵繳之
    扣繳稅額及可扣抵稅額，計算其應納之結算稅額，於申報前自行繳納。但短期票
    券利息所得之扣繳稅款及營利事業獲配股利總額或盈餘總額所含之可扣抵稅額，
    不得減除。」、「稽徵機關進行調查或復查時，納稅義務人應提示有關各種證明
    所得額之帳簿、文據；其未提示者，稽徵機關得依查得之資料或同業利潤標準，
    核定其所得額」，固為所得稅法第七十一條、第八十三條分別所明定。
二、本件被告以原告於八十六年度未辦營業登記，擅自營業，計有營業收入三、三一
    五、四八三元（含稅為三、四八一、二五七元），未依法辦理營利事業所得稅結
    算申報，案經台中縣稅捐稽徵處查獲，移由被告台中縣分局核定全年所得額為一
    六五、七七四元，應補徵稅額三三、一一○元。原告不服，就營業收入、全年所
    得額項目，循序提起行政訴訟。
三、原告訴稱：其為專業司機，為大家發公司運輸貨物，該公司實為貨主，大家發公
    司偽報運輸司機為貨主，藉以沖抵稅金，事後雖擔保原告繳納稅金，惟其所開立
    之擔保支票無法兌現，以致原告受有稅金之害等語。
四、本件被告以原告有上開營業行為之事實，無非以原告八十七年五月十九日於台中
    縣稅捐稽徵處之談話筆錄，已承認其於八十六年二至十一月間有銷售廢紙予大家
    發有限公司金額計三、四八一、二五七元（含稅）之事實，又依原處分卷所附之
    個人一時貿易資料歸戶清單，其上載有原告銷售廢紙予該公司等資以依據。惟查
    原告於八十六年間為大家發公司之貨車司機，業據該公司負責人丙○○到庭證述
    屬實，並有台中縣汽車駕駛員職業工會證明書在卷可佐，另依卷附之原告八十五
    年度綜合所得稅結算申報書，原告該年申報有大家發公司之薪資所得二二二、八
    ○○元，即原告自身有其固定職業，而上開個人一時貿易資料歸戶清單，其上載
    有原告於八十六年銷售廢紙十二筆予大家發公司，金額共計三、四八一、二五七
    元，每筆金額十數萬元至六十七萬餘元，數量自四二、○○○至三三九、○○四
    公斤不等，如此頻繁、規模及高額之交易，且距今僅四年餘之期間，衡情大家發
    應留有帳證紀錄或買賣資金流程等資料，惟該公司負責人丙○○到庭證述此節時
    ，對於原告所售該公司之廢紙之價格、次數及金額均無法記得，又全無帳證資料
    可查，顯違常情及事理。再原告稱其因欠稅受行政執行，於行政執行署台中行政
    執行處九十年五月十六日九十中執營稅執惠字第六三二○號事件中，由大家發公
    司丙○○立擔保書，以資擔保原告繳清稅款乙節，有擔保書影本附卷可佐，具擔
    保書人並有證人丙○○之妻林秋梨之簽名，丙○○對此稱因其夫妻二人與原告為
    鄰居且共事過，所以簽此擔保書，擔保書上所載之支票係以大家發公司之名義所
    開立等云，而該擔保書所書分期繳納之四紙支票金額各為一二四、三二五元，合
    計四九七、三○○元，準此，縱使原告與丙○○夫妻二人有鄰居及共事情誼，但
    非至親，再如大家發公司為買方，原告為賣方，而由買方擔保履行賣方如此高額
    之稅款，均悖情理，是綜上各情，是原告訴稱其為專業司機，僅為大家發公司運
    輸貨物，大家發公司偽報運輸司機為貨主，藉以沖抵稅金，事後擔保原告繳納稅
    金等事由，尚堪採信，而被告以上述談話筆錄，認定原告有本件營業行為之事實
    ，自有未洽。
五、是原處分（復查決定）認本件原告於八十六年度未辦營業登記，擅自營業且有營
    業收入三、三一五、四八三元之行為，而依首開規定核定全年所得及補稅，自有
    違誤，訴願決定遞予以維持，亦有不合，原告請求撤銷原處分及訴願決定為理由
    ，應由本院將之均予撤銷，由被告另為適法之處理，以昭折服。
六、關於丙○○及原告是否涉有稅捐稽徵法第四十一條規定之逃漏稅捐罪嫌，由本院
    依刑事訴訟法第二百四十一條之規定向所屬檢察機關告發。
據上論結，本件原告之訴為有理由，依行政訴訟法第二百三十六條、第一百九十五條
第一項前段、第九十八條第三項前段，判決如主文。
中　　華　　民　　國　　九十一　　　年　　　六　　　　月　  　六　  　　日
                 臺 中 高 等 行 政 法 院   第 四 庭
                                         法  官　許　武　峰
右正本證明與原本無異。
如不服本判決，應於判決送達後二十日內，以本訴訟事件所涉及之法律見解具有原則
性者，始得向本院提出上訴狀並表明上訴理由，經最高行政法院許可，否則不得上訴
；如於本判決宣示後送達前提起上訴者，應於判決送達後二十日內補提上訴理由書（
均應依對造人數提出繕本）。提起上訴應預繳送達用雙掛號郵票拾份（每份三十四元
）。
中　　華　　民　　國　　九十一　　　年　　　六　　　　月　　　七　　　　日
                                     法院書記官  詹  靜  宜
